【裁判字號】    97,上易,51
【裁判日期】    970521
【裁判案由】    損害賠償
【裁判全文】
臺灣高等法院高雄分院民事判決          97年度上易字第51號
上  訴  人  甲○○
被上訴人    欣德路通運股份有限公司
法定代理人  乙○○
訴訟代理人  丙○○
上列當事人間請求損害賠償事件，上訴人對於民國97年1 月22日
台灣高雄地方法院96年度訴字第2003號第一審判決提起上訴，本
院於97年5月7日言詞辯論終結，判決如下：
    主      文
原判決廢棄。
被上訴人在第一審之訴駁回。
第一、二審訴訟費用由被上訴人負擔。
    事實及理由
一、被上訴人主張：上訴人在任職伊公司擔任司機期間，於民國
    92年8 月22日駕駛車號XR-985號曳引車在台南麻豆發生車禍
    ，致伊因而受有修理費用、賠償貨主貨損及吊車費用等損失
    共計新台幣（下同）47萬1,274 元，伊已從上訴人薪水中扣
    除9 萬8,500 元，上訴人尚應賠償伊損失37萬2,774 元等情
    ，爰依侵權行為之法律關係，求為命上訴人給付37萬2,774
    元，及自起訴狀繕本送達之翌日起至清償日止，按週年利率
    5%計算之利息。原審為被上訴人全部勝訴之判決，上訴人不
    服聲明上訴。被上訴人答辯聲明：上訴駁回。
二、上訴人則以：因被上訴人違規要求超長及超載運送中鋼鋼材
    ，伊始於上開時地開車撞到護欄及公共設施肇事。且本件事
    故發生後，其與被上訴人間有約定，其應負責賠償之金額以
    被上訴人所受損失總金額47萬1,274 元之20% 即9 萬4,255
    元為限，並經被上訴人扣薪完畢，故其無須再賠償被上訴人
    等語，資為抗辯，並上訴聲明：(一)原判決廢棄。(二)被上訴人
    在第一審之訴駁回。
三、兩造不爭執事項：
  (一)上訴人自92年2 月26日起任職被上訴人公司，擔任司機一職
    。
  (二)上訴人於任職期間之92年8 月22日駕駛上開曳引車，在台南
    麻豆肇事，致被上訴人受有修車費、賠償貨主貨損及吊車費
    用共計47萬1,274元損失。
  (三)上訴人業經被上訴人扣薪9萬8,500元。
四、兩造所爭執事項：(一)兩造是否有約定上訴人肇事賠償以損害
    額20% 即9 萬4,255 元為限？(二)被上訴人得請求上訴人賠償
    之金額為若干？茲分述如下：
  (一)兩造是否有約定上訴人肇事賠償以損害額20% 即9 萬4,255
    元為限？
  1.被上訴人主張上訴人任職期間曾於92年8 月22日駕駛上開曳
    引車，在台南麻豆肇事，致伊受有前述修車費、賠償貨主貨
    損及吊車費用共計47萬1,274 元損失，其已從上訴人薪水中
    扣除9 萬8,500 元，上訴人尚應賠償其損失37萬2,774 元等
    情，雖據提出司機勞動契約為證，然為上訴人否認，經查：
  (1)上訴人辯稱：其與被上訴人間有約定，其應負責之賠償金額
    以被上訴人所受損失總金額47萬1,274 元之20% 即9 萬4,25
    5 元為限等語，業據提出93年2 月司機安全考核表為證（原
    審卷第25頁），被上訴人對該考核表之真正並不爭執（本院
    卷第26、28頁），經觀之考核表備註欄上記載：「扣至94,2
    55」之金額，即為被上訴人所受損失總金額47萬1,274 元之
    20% 之金額9 萬4,255 元（471,274 ×20% ＝94,255）。參
    以被上訴人訴訟代理人毆英順自承：「93年2 月我是擔任公
    司的專員，93年2 月司機安全考核表是我製作的，次月即93
    年3 月我有將司機安全考核表呈到上級單位並經管理部、經
    理、財務部、董事長有蓋章」、「（司機安全考核表備註欄
    記載扣至9 萬4,255 元，是否就是總賠償金額的20% ？）是
    的」等語（本院卷第28頁），足見上訴人所辯其與被上訴人
    間有約定，其應負責之賠償金額以被上訴人所受損失總金額
    47萬1,274 元之20% 即9 萬4,255 元為限等語，應堪採信。
  (2)被上訴人雖主張：上訴人因違反司機勞動契約第11條之約定
    ，所以要負擔100%之賠償責任云云。惟查，徵之勞動契約第
    11條係記載：「乙方（指上訴人）就職半年內，駕駛未保持
    安全距離致肇事者，依甲方（指被上訴人）安全考核規定負
    擔100 ﹪，肇事金額6 萬元以下負擔20﹪的責任，如因肇事
    離職時，甲方可以追索全部金額」等語（原審卷第38頁），
    係記載駕駛「未保持安全距離致肇事者」，而本件上訴人係
    開車撞到護欄及公共設施，並非未保持安全距離致肇事，為
    被上訴人所不爭執（本院卷第26頁），再依被上訴人之員工
    離職申請書所載，上訴人之離職日期為95年5 月26日，距本
    件肇事發生日即92年8 月22日，相隔長達2 年多，上訴人之
    離職並非因肇事而離職，是上訴人本件肇事情節及離職原因
    ，均與勞動契約第11條之約定不符，況勞動契約係92年2 月
    20日簽訂，而司機安全考核表係勞動契約簽訂後之93年2 月
    始填載，果上訴人依勞動契約第11條之約定，需負擔100%之
    賠償責任，則被上訴人又何須於安全考核表記載扣至9 萬4,
    255 元（即受損失總金額47萬1,274 元之20%） 。足見被上
    訴人主張依勞動契約第11條之約定，上訴人要負擔100%的賠
    償責任，尚屬無據。
  (3)被上訴人又主張：當時被上訴人為了體諒上訴人，有向上訴
    人表示如果他扣款到9萬4,255元，且繼續在被上訴人公司服
    務的話，可以不另追償，如果上訴人事後不經預告而離職，
    被上訴人就可依勞動契約向上訴人全部追償云云，為上訴人
    否認（原審卷第37頁），被上訴人又不能舉證以實其說，況
    本件肇事日期係92年8月22日，而上訴人係於95年5月26日始
    離職，並經被上訴人公司董事長乙○○批准，有被上訴人員
    工離職申請書可稽（原審卷第53頁），是被上訴人此部分主
    張亦屬無據。
  2.綜上，上訴人就本件肇事應負責之賠償金額為9 萬4,255 元
    。
  (二)被上訴人得請求上訴人賠償之金額為若干？
  1.本件兩造約定上訴人肇事賠償金額為9 萬4,255 元已如前述
    ，而上訴人業經被上訴人扣薪9 萬8,500 元，為兩造所不爭
    執，足見上訴人已賠償完畢，是上訴人辯稱其需賠償被上訴
    人之金額9 萬4,255 元已經被上訴人扣薪完畢，故其無須再
    賠償被上訴人等語，堪以採信。
  2.至被上訴人主張：因上訴人於94年10月6 日另有車輛事故，
    所以扣款要高於9 萬4,255 元云云，並據提出切結書及悔過
    書為證（原審卷第31、32頁），然為上訴人否認，經查觀之
    上訴人於94年10月6 日出具之該切結書及悔過書，其內容略
    以：上訴人一時唐突行為於94年9 月29日至94年10月5 日已
    接受公司留職停薪處分，造成調派困擾，導致公司損失，如
    有再犯勞動基準法，願意遵守公司規章處理，並負民、刑事
    責任等語，查無被上訴人所稱：上訴人於94年10月6 日另有
    車輛事故，應扣款之金額記載。此外，被上訴人又不能舉證
    以實其說，被上訴人上開主張亦無可採。被上訴人自不得向
    上訴人為本件請求。
五、綜上所述，被上訴人依侵權行為之法律關係，請求上訴人給
    付37萬2,774 元，及自起訴狀繕本送達之翌日起至清償日止
    ，按週年利率5%計算之利息，為無理由，不應准許。原審判
    命上訴人給付，並依職權為假執行之宣告，自有未洽。上訴
    意旨指摘原判決不當，求予廢棄改判，為有理由。自應由本
    院予以廢棄改判，如主文第二項所示。
六、據上論結，本件上訴為有理由，依民事訴訟法第450 條、第
    78條，判決如主文。
中    華    民    國    97    年    5     月    21    日
                            民事第五庭
                                審判長法官  蔡明宛
                                法      官  魏式璧
                                法      官  曾錦昌
以上正本證明與原本無異。
本件不得上訴。
中    華    民    國    97    年    5     月    21    日
                                書  記  官  梁美姿


司法院資訊處製作；財團法人民間司法改革基金會備份。
